臺灣高等法院高雄分院刑事判決　　　　 94年度上訴字第666號
上　訴　人
即　被　告　甲○○
　　　　　　　　　　　)
指定辯護人　唐小菁　律師
上列上訴人因違反毒品危害防制條例案件，不服臺灣屏東地方法
院93年度訴字第784 號中華民國94年4 月26日第一審判決（起訴
案號：臺灣屏東地方法院檢察署92年度偵續字第42號），提起上
訴，本院判決如下：
    主  文
原判決撤銷。
甲○○共同連續販賣第一級毒品，累犯，處有期徒刑捌年。販賣
第一級毒品所得財物新臺幣肆仟元及行動電話壹支均沒收，如全
部或一部不能沒收時，新臺幣肆仟元部分以其財產抵償之; 行動
電話部分追徵其價額。
    事  實
一、甲○○前因違反麻醉藥品管理條例案件，經臺灣屏東地方法
    院於民國87年5 月6 日以87年度易字第364 號判處有期徒刑
    6 月，於87年7 月13日判決確定，並於87年9 月2 日易科罰
    金執行完畢；又因傷害案件，經本院89年度上易字第1675號
    判決判處有期徒刑6 月，於90年1 月2 日確定，同年2 月13
    日易科罰金執行完畢。詎其仍不知悔改，明知海洛因業經行
    政院公告為毒品危害防制條例第2 條第2 項第1 款之第一級
    毒品，不得非法持有、販賣，竟因本身需自黃山水處取得毒
    品施用，乃意圖營利，以1 日新臺幣（下同）2500元之報酬
    受雇於黃山水之成年男子，與黃山水及為黃山水手下之不詳
    成年男子共同基於販賣第一級毒品海洛因之概括犯意聯絡，
    連續於92年1 月間起至同年4 月20日間某日，由欲購買海洛
    因之曾文松先打黃山水所有交付予其手下持用之行動電話1
    支（未扣案，使用門號不詳），與其手下聯絡購買海洛因之
    事宜及交付海洛因之地點，而由甲○○在屏東縣東港鎮三西
    和之慈惠護校門前或南州鄉代天府前，以每包（約0.3 公克
    ）500 元之價格販賣交付海洛因予曾文松1 次；於94年3 、
    4 月間某日，先由欲購入海洛因之古謹萍以上開行動電話（
    未據扣案）與黃山水或其手下聯絡買受海洛因1000元（約0.
    5 公克）及約定交付海洛因之地點後，由甲○○持該同數量
    海洛1 包，至屏東縣南州鄉代天府前，交付予古謹萍1 次。
    甲○○兩次販賣上開毒品取對價1500元及受僱於黃山水之1
    日報酬2500元（均未扣案）。嗣為警於92年5 月5 日14時30
    分許，在屏東縣南州鄉○○路12號前查獲曾文松涉嫌持有第
    一級毒品海洛因1 包後，進而循線查獲上情。
二、案經屏東縣警察局潮州分局報請臺灣屏東地方法院檢察署檢
    察官偵查起訴。
    理  由
壹、程序部分：
一、關於證據能力之論述：
（一）按被告以外之人於偵查中向檢察官所為之陳述，除顯有不
      可信之情況者外，得為證據；次按被告以外之人於檢察事
      務官、司法警察官或司法警察調查中所為之陳述，與審判
      中不符時，其先前之陳述具有較可信之特別情況，且為證
      明犯罪事實存否所必要者，得為證據；又按被告以外之人
      於審判外之陳述，雖不符前四條之規定，而經當事人於審
      判程序同意作為證據，法院審酌該言詞或書面陳述作成之
      情況，認為適當者，亦得為證據。當事人、代理人或辯護
      人於法院調查證據時，知有第159 條第1 項不得為證據之
      情形，而未於言詞辯論終結前聲明異議者，視為有前項之
      同意，刑事訴訟法第159 條之1 第2 項、第159 條之2 、
      第159 條之5 分別定有明文。查本件證人曾文松、古謹萍
      、洪秀玉於偵查中具結向檢察官所為之證述，其陳述過程
      均詳載於各該偵訊筆錄，並由彼等於筆錄之末簽名確認，
      並無顯不可信之情況，應均有證據能力。
（二）證人曾文松於92年5 月5 日17時10分至同日19時20分所為
      警訊中之證言，雖為被告以外之人於審判外之陳述，原則
      上不得作為證據。然此部分證言係同日14時許曾文松為警
      查獲施用第一級毒品海洛因後，數小時後即為陳述，受外
      力影響之可能性極微，且製作該警訊筆錄之警員陳永豐亦
      於偵查中到庭陳稱：係曾文松為警查獲後自白犯行，警方
      始再對其製作檢舉筆錄，並未以利益交換，伊充其量僅會
      告知依毒品危害防制條例之規定，如能供出毒品來源，得
      減輕其刑等語明確。足認製作該筆錄之警員僅告知曾文松
      法律上得減刑之規定，並無其他不法情事。準此，曾文松
      警訊證言，自屬有特別可信之情況，且為證明本件犯罪事
      實所必要，揆諸上開刑事訴訟法第159 之2 之規定，其與
      審判中曾文松所為之證言不符之部分仍有證據能力，而得
      引為證據。
二、當事人、辯護人或輔佐人聲請調查之證據，法院認為不必要
    者，得以裁定駁回之；再按待證事實已臻明瞭無再調查之必
    要者，應認為係上開不必要之情形，刑事訴訟法第第163 條
    之2 第1 項、第2 項第3 款定有明文。經查，證人洪秀玉對
    被告甲○○販賣海洛因予曾文松及古謹萍等節，業於偵查中
    到庭結證詳明，其憑信性已受保障。是依前開法律規定，被
    告既未提出其它偵查中未予訊問洪秀玉之必要事項，本院認
    被告聲請傳喚證人洪秀玉到庭就本案再為證述，核無必要，
    附此敘明。
貳、實體部分：
一、訊據被告甲○○於92年10月29日檢察官偵訊中，原審及本院
    準備程序及審理中均否認犯行，辯稱：伊僅係騎機車載送黃
    山水之手下前往黃山水或其手下與曾文松、古謹萍約定交付
    毒品海洛因之地點，然僅在旁見習，並未為交付毒品之行為
    ，因黃山水等人要伊去見習後再決定是否可幫忙販賣毒品，
    然伊見習後並未參加販毒云云。惟查：
（一）被告曾以每日2500元之代價受僱於黃山水，當時由黃山水
      之手下持用黃山水所有之行動電話，接聽欲買海洛因者之
      來電，伊則負責至約定地點將海洛因交付予購買海洛因之
      不特定人，價格為500 元約0.3 公克，1000元約0.5 公克
      ，曾文松即曾打該行動電話，向彼等購買海洛因等事實，
      業經被告於警訊中供認明確（見警卷第14頁），且其於92
      年5 月21日檢察官初訊中，仍自白：伊有幫黃山水賣海洛
      因，係以黃山水交予伊之行動電話與黃山水聯絡等語明確
      （見92年度核退偵字第447 號卷第8 頁）。核與證人曾文
      松於警訊及檢察官偵訊中所稱：伊曾向黃山水所僱用販賣
      毒品海洛因之甲○○購買過海洛因，每次1 包500 元，黃
      山水有拿過海洛因予伊，亦有請其手下拿海洛因予伊，甲
      ○○是黃山水之手下等情（見警卷第16頁、92偵續第42號
      卷[ 以下簡稱42號卷] 第44頁），及證人古謹萍於偵查中
      證稱：伊於92年5 月21日前一、兩個月開始向黃山水購買
      海洛因，1 次買1,000 元。伊要購買前，均先打行動電話
      ，有時黃山水接聽，大部分係替黃山水發藥之人接聽，交
      付海洛因處均在屏東縣南州鄉大廟前（代天府），甲○○
      只拿過1 、2 次海洛因予伊等語（42號卷第63頁）大致相
      符。此外，證人即被告之前妻洪秀玉於偵訊時證稱：「（
      你出勒戒所後，有沒有看過他去送藥給人家？）有」、「
      （你先生到底有沒有幫『山水』賣毒品？）他有幾次幫『
      山水』送毒品，因為『隆興』、『大頭』都有拜託他送過
      ，我記得有發給一些人，像是古謹萍…也有送給曾文松」
      等語，核與曾文松、古謹萍上開所證各情相符，足見上開
      證人所述確與事實相符，被告上開所辯尚非可採。
（二）曾文松雖於本院審理中改稱：本件被告甲○○未曾賣海洛
      因予伊，與伊亦不認識，伊於警、偵訊指稱販賣海洛因予
      伊之人係「阿德」，並非本件被告甲○○云云，惟查曾文
      松於偵訊中已證稱：甲○○與伊係朋友關係，係伊讀書時
      之學長，認識10多年等語明確（見42號卷第39頁），其於
      本院審理中所為上開證言，顯係迴護被告之詞，非可採信
      。又證人古謹萍雖於本院審理中翻異前詞，改稱：山水之
      手下交付海洛因予伊時，被告甲○○並不在場，伊之前指
      述甲○○販毒，係因陳述時精神不好云云，惟查古謹萍係
      於93年7 月15日檢察官訊問時指證被告出售交付海洛因予
      伊，距其於92年5 月21日與甲○○因施用毒品海洛因同時
      被查獲已逾1 年，且接受偵訊時仍因案被羈押中，並無施
      用毒品之可能，其所稱：因施用毒品精神不好始誤指被告
      有販毒予伊之行為云云，顯無足採。
（三）本件被告於警訊及偵查中自白受僱於黃山水販賣毒品之期
      間為92年1 、2 月間，與證人古謹萍前開所稱：92年5 月
      21 日 勒戒前1 、2 個月開始向黃山水購買海洛因等語，
      兩者就買賣海洛因之期間言之，固有差距。然查古謹萍確
      係於92年5 月21日入所觀察勒戒，此有臺灣高等法院前案
      紀錄表在卷可按，其以受觀察勒戒日往前推算其向黃山水
      購買海洛因之始日，應較可信。被告雖於92年5 月21日因
      施用海洛因被查獲之警訊中，即為上開陳述，然同一警訊
      中其供稱：最後施用海洛因日為92年3 月間云云，惟同日
      採尿送驗結果仍呈嗎啡陽性反應，此有屏東縣衛生局92年
      5 月27日屏縣衛檢六字第920214號檢驗結果通知書一份在
      卷可稽，顯見其所供最後施用毒品日不實，則為配合其虛
      稱之最後施用毒品日，而偽稱其「僅」於92年1 、2 月間
      受僱於黃山水賣海洛因予他人即非無可能。準此，古謹萍
      前開所稱：92年5 月21日勒戒前1 、2 個月開始向黃山水
      購買海洛因等語應較可信。被告於92年3 、4 月間仍受僱
      於黃山水販賣交付海洛因予古謹萍之事實仍堪認定。
（四）本件雖無查獲任何販毒之相關工具或證物，惟依被告自承
      之上開事實及證人曾文松、古謹萍、洪秀玉之證述情節，
      被告於販賣毒品之過程中，乃係負責將「山水」等人與買
      家所達買賣合意之毒品交付買家之階段行為，而非負責分
      裝毒品或為「山水」接聽購毒者電話之人，是本案雖無扣
      得販賣毒品相關之帳冊、電子磅秤、行動電話等工具，仍
      不得遽認被告即無為本件犯行之可能。
（五）綜上所述，被告否認有販賣第一級毒品海洛因情事云云，
      無非卸責，應不可採，被告所為此部分犯行事證明確，其
      販賣第一級毒品海洛因犯行已堪認定。
二、查海洛因係屬毒品危害防制條例第2 條第2 項第1 款規定之
    第一級毒品。核被告所為，係犯毒品危害防制條例第4 條第
    1 項之販賣第一級毒品海洛因罪。其因販賣而持有海洛因之
    低度行為，為其後販賣之高度行為所吸收，不另論罪。被告
    就上開犯行，與黃山水及其已成年手下，有犯意聯絡及行為
    分擔，為共同正犯。而被告先後販賣第一級毒品海洛因之數
    行為，時間緊接，所犯構成要件相同之罪，顯係基於概括犯
    意為之，為連續犯，應依刑法第56條之規定論以一罪，並就
    其法定刑得併科罰金部分加重其刑，至法定刑為死刑或無期
    徒部分，依法不得加重。被告前因違反麻醉藥品管理條例案
    件，經臺灣屏東地方法院於民國87年5 月6 日以87年度易字
    第364 號判處有期徒刑6 月，於87年7 月13日判決確定，並
    於87年9 月2 日易科罰金執行完畢；又因傷害案件，經本院
    89 年 度上易字第1675號判決判處有期徒刑6 月，於90年1
    月2 日確定，同年2 月13日易科罰金執行完畢，此有臺灣高
    等法院被告前案紀錄表1 份在卷可稽，其於五年內再犯本件
    有期徒刑以上之罪，為累犯，應依刑法第47條規定，就其法
    定刑罰金部分遞加重其刑，至法定刑為死刑或無期徒部分，
    依法不得加重。原審認被告犯罪事實明確，予以論科，固非
    無見，惟被告受僱販賣海洛因予曾文松、古謹萍各1 次，因
    無證據證明是否於同一日販賣，故其因販賣本件海洛因所得
    報酬，應採有利於被告之認定，而以1 日計，即2500元。此
    報酬仍係被告所有因犯本罪所得財物，自應併依毒品危害防
    制條例第19條第1 項規定宣告沒收，如全部或一部不能沒收
    時，以被告之財產抵償之；又共犯黃山水所有交由其手下持
    有以聯絡販毒事宜之行動電話1 支係販賣第一級毒品所用之
    物，雖未扣案，仍應依同條項沒收，如全部或一部不能沒收
    時，追徵其價額。原審漏未為此等宣告，自有未洽。被告仍
    執前詞，提起本件上訴，雖無理由，然原判決既有上開可議
    之處，仍應予撤銷改判。爰審酌被告販賣海洛因予他人施用
    ，固戕害他人之身心，惟念其販毒次數2 次、數量分別為0.
    3 、0.5 公克，所得價金共計1500元，與販賣海洛因之大、
    中盤毒梟未可比擬，若處以最輕法定刑無期徒刑，依社會一
    般觀念仍嫌過重，客觀上足以引起一般同情，衡情其犯罪情
    狀尚有可憫恕之處，爰依刑法第59條規定，減輕其刑，並與
    前開得以加重部分而依法先加後減之。茲審酌被告為圖私利
    ，竟販賣海洛因危害社會大眾健康生命，且犯後猶飾詞卸責
    ，惟念其販賣海洛因期間不長、次數不多、所得非鉅等一切
    情狀，量處如主文所示之刑。而被告販賣第一級毒品分別所
    得價金500 元、1000元及報酬2500元，共計所得財物4000
    元，及販賣第一級毒品所用之黃山水所有行動電話1 支，均
    應依毒品危害防制條例第19條第1 項規定宣告沒收，如全部
    或一部不能沒收時，新台幣4,000 元部分以被告之財產抵償
    之，行動電話部分追徵其價額。扣案海洛因1 包與本案販賣
    犯行無關，無庸為沒收銷燬之宣告，附此敘明。
據上論斷，應依刑事訴訟法第369 條第1 項前段、第364 條、第
299 條第1 項前段，毒品危害防制條例第4 條第1 項、第19條第
1 項，刑法第11條、第28條、第56條、第47條、第59條，判決如
主文。
本案經檢察官林應華到庭執行職務。
中　　華　　民　　國　　94　　年　　9 　　月　　29　　日
                  刑事第八庭    審判長法  官  惠光霞
                                      法  官  李淑惠
                                      法  官  蔡國卿
以上正本證明與原本無異。
如不服本判決應於收受本判決後10日內向本院提出上訴書狀，其
未敘述上訴理由者，並得於提起上訴後10日內向本院補提理由書
狀（均須按他造當事人之人數附繕本）「切勿逕送上級法院」。
中　　華　　民　　國　　94　　年　　9 　　月　　29　　日
　　　　　　　　　　　　　　　　　　　書記官  翁心欣
附錄本件判決論罪科刑法條：
毒品危害防制條例第4條第1項：
製造、運輸、販賣第一級毒品者，處死刑或無期徒刑；處無期徒
刑者，得併科新臺幣1,000萬元以下罰金。
